【裁判字號】    91,訴,526
【裁判日期】    921121
【裁判案由】    妨害自由
【裁判全文】
臺灣嘉義地方法院刑事判決                          九十一年度訴字第五二六號
    公  訴  人  臺灣嘉義地方法院檢察署檢察官
    被      告  丙○○
    選任辯護人  黃勝昭律師
    被      告  丁○○
右列被告等因妨害自由案件，經檢察官提起公訴（九十一年度偵字第五九九號、第五
六一三號），本院判決如左：
    主  文
丁○○共同以強暴、脅迫方法，剝奪人之行動自由，處有期徒刑壹年。
丙○○無罪。
    事  實
一、丁○○前於民國八十二年間，因偽造有價證券罪等及殺人未遂罪等案件，分別經
    法院判處有期徒刑四年四月及五年六月確定，刑期自八十二年四月二日起算，於
    八十五年七月三十日縮短刑期假釋出監並交付保護管束，縮刑期滿日期為九十一
    年十一月五日。詎丁○○於假釋期間內復不知悔改，因不滿乙○○積欠丙○○之
    夫賴寬裕（已歿）新台幣（下同）一百二十五萬元未歸還，竟為索討該筆債務，
    不思依循法律途徑解決，反與另二名姓名年籍不詳之成年男子共同基於以非法方
    法剝奪他人行動自由之犯意聯絡，於九十年十二月十九日上午八時四十分許，在
    嘉義市嘉中新村九號前對面，見乙○○獨自一人有機可趁，而與上開姓名年籍不
    詳之成年男子其中一人共同強押乙○○乘上車牌號碼不詳白色自用小客車之後座
    並載離上址，而由另一名姓名年籍不詳之成年男子駕駛上開白色自用小客車上搭
    載丁○○、另一姓名不詳成年男子及乙○○三人，以控制乙○○行動之強暴、脅
    迫之非法方法，致乙○○生畏怖而剝奪乙○○之行動自由後，駕駛上開白色自用
    小客車沿嘉義市○○○村○○○路台三線、林森東路、圓福街、啟明路、彌陀路
    、嘉義大學、嘉義縣番路鄉仁義潭山區等處行駛，使乙○○不得自由離去，而繼
    續以強暴、脅迫之非法方法剝奪乙○○之行動自由。其後因乙○○答應將抵押坐
    落於嘉義市○○段第二四二之三二號地號之土地以償還上開一百二十五萬元之債
    務，丁○○等三人乃於同日中午十二時至十二時三十分許，共同駕駛上開白色自
    用小客車強押乙○○至其嘉義市○○路○段六四八號住處拿取乙○○之身分證及
    印章，隨即載往其兄甲○○位於嘉義市○○○路三六三號之住處內，丁○○即令
    甲○○交付上開土地之所有權狀，嗣因甲○○告以丁○○：上開地號之土地所有
    權係伊與乙○○共有，且該權狀在伊等母親處，伊等母親並不在家等語後，甲○○乃未交付上開土地所有權狀，隨即與丁○○口頭約定隔日即九十年十二月二十
    日上午九時許，再至上址即甲○○之住處收取該土地所有權狀，丁○○並對甲○○稱如未拿到該權狀就要找其負責等語後，與姓名年籍不詳之成年男子二人再駕
    車載乙○○離開該處，而於同日下午十二時五十分許，丁○○等三人始將乙○○
    載至其嘉義市○○路○段六四八號之住處釋放。計乙○○被剝奪行動自由近四小
    時。
二、案經乙○○訴由嘉義市警察局第二分局報請臺灣嘉義地方法院檢察署檢察官偵查
    起訴。
    理  由
甲、有罪部分：
一、訊據被告丁○○固不否認曾口頭受伊乾媽即被告丙○○之婆婆戊○○○之委託處
    理上開債務之事實，惟矢口否認有何妨害自由之犯行，辯稱：伊上揭時、地在家
    睡覺，並無限制告訴人乙○○之行動自由云云。經查：
（一）右揭事實，業據告訴人乙○○於警訊、偵查中及本院審理時對於如何遭受被告
      丁○○及另二名姓名年籍不詳之成年男子共同限制行動自由之細節指述綦詳（
      詳警卷第四至八頁；偵查卷第七、八、一六、一七、二九、三○、四○、五○
      頁；本院卷第二七至三六頁、一二七至一三五頁九十一年十一月六日訊問筆錄
      及九十二年十一月十二月審判筆錄），核與證人即告訴人之兄甲○○於警訊、
      偵查中及本院審理時證述之情節相符（見警卷第九、一○頁；偵查卷第六、七
      、三八、三九、四九頁；本院卷第三七至四○頁、第一二四至一二七頁九十一
      年十一月六日訊問筆錄及九十二年十一月十二日審判筆錄），復經證人甲○○
      當庭指認與告訴人至伊住處之其中一人確係被告丁○○無訛（見偵查卷第三八
      頁背面、本院卷第三七頁九十一年十一月六日訊問筆錄），且有告訴人提出之
      本票、本院八十四年度票字第一○六五號民事裁定、土地所有權狀影本及告訴
      人自畫之現場圖各一紙、案發後所補拍之照片四幀等在卷可稽（見警卷第一一
      至一六頁；偵查卷第九、四二頁），足認告訴人指述其於上揭時、地確為被告
      丁○○強行押走，並將其強押載往其兄甲○○之上開住處拿取上開土地所有權
      狀等情，尚非無據。
（二）第查，被告丁○○雖以前開情詞置辯，惟其確實受其乾媽戊○○○之委請處理
      上開一百二十五萬元之債務乙情，除據被告丁○○自承在卷外（見本院卷第四
      三、一三七頁九十一年十一月六日訊問筆錄及九十二年十一月十二日審判筆錄
      ），並經證人即被告丁○○之乾媽戊○○○於偵查中證稱：「我有委請丁○○
      一次叫乙○○返還借款，：：：」等語明確（見偵查卷第五七頁背面），則被
      告丁○○確實知悉告訴人與被告丙○○之前夫間存有一百二十五萬元之債務乙
      情，應堪認定，參以被告丁○○於偵查中及本院調查時均自承於本件案發前即
      九十年十二月十九日前亦曾向告訴人催討上開債務（見偵查卷第二九頁、本院
      卷第四三頁九十一年十一月六日訊問筆錄），則被告丁○○確實有催討不成而
      強押告訴人之動機，亦難謂與事理有違；再者，（０９３７）３５２５８２號
      之門號，係由被告丁○○所持用；而（０５）0000000、（０９３３）
      ２７８０９３號之門號則係以被告丙○○之名義申辦等情，業經被告丁○○、
      丙○○所是認（見偵查卷第二八頁背面、第四○頁正面），且有中華電信股份
  有限公司嘉義營運處傳真覆函及所附之用戶基本資料查詢在卷可按（見偵查卷
      第一九頁），是姑不論被告丁○○究係受被告丙○○抑或其乾媽戊○○○之委
      託處理前開債務，亦不論其於案發後即九十年十二月二十日上午十時二十一分
      許、同月二十三日上午九時三十一分許、上午九時三十五分許、同月二十五日
      上午十時十八分許、下午三時五十分許、同月二十八日上午十時三十一分許與
      被告丙○○所申設之（０５）0000000及（０９３３）２７８０９３號
      之通話紀錄究係與被告丙○○抑或其乾媽戊○○○通話（見偵查卷第二○頁之
      通聯紀錄），然告訴人於九十一年二月二十五日開偵查庭時當庭庭呈「國銘，
      0000000000，１２５萬」之紙條（見偵查卷第一七頁），核與被告
      丁○○上開所持用之行動電話號碼相符，是被告丁○○所持用之上開門號，若
      非被告丙○○告知，告訴人又豈會得知？益證告訴人所供上開被告丁○○之門
      號係案發後被告丙○○所告知乙情，應可採信（見偵查卷第一六頁背面）；又
      參諸九十年十二月二十日上午九時三十分許，告訴人與被告丁○○之通話內容
      （見本院卷第七二至七四頁），為被告丁○○所不爭執（見本院卷第一三九頁
      九十二年十一月十二日審判筆錄），而縱觀該通話內容：「黃（即被告丁○○
      ）：你（即告訴人）昨天說，說去備案呢」、「黃：就是怕咱們向你收二次錢
      」、「黃：你昨天說去備案，什麼說這樣妨害自由，什麼」、「黃：我現在說
      給你聽，你昨天說怎麼處理，我也說好」、「黃：每一項都給你方便，你變一
      些有的沒有的，對雙方面都不好，是不是這樣」、「黃：：：：你那想俺時準
      你就跟阿芬說，就不用直接到派出所說有的沒有的，：：：」、「黃：不要緊
      ，你要一個保障對嗎？我下午二點我跟阿芬來，俺說一句話，欠人錢要還，不
      要變一些有的沒有的」可知，除告訴人與被告丙○○之前夫間存有一百二十五
      萬元之債務，被告丁○○確實知悉乙情可獲印證外，益證被告丁○○於九十年
      十二月十九日確有與告訴人見面洽談債務乙事，從而，被告丁○○上開所辯伊
      於案發時在家睡覺乙節，顯係避重就輕之詞，委無足取。
（三）又查，證人甲○○與被告丁○○於本件案發前素不相識，又從未謀面乙情，迭
      據被告丁○○供述明確，且告訴人與被告丙○○間縱有債務存在，亦與被告丁○○無涉，則徵之常情，告訴人、證人甲○○與被告丁○○間並無糾葛，尤無
      設詞構陷之理；況告訴人若非確遭被告丁○○等人強押，豈有迭次於警訊、偵
      查中及本院審理時均為相同之供述，堅稱被告丁○○確係強押伊之人之必要，
      足見告訴人所供其行動自由遭受被告丁○○及姓名年籍不詳之成年男子二人共
      同控制乙情，應非子虛；參以告訴人係積欠被告丙○○之前夫債務，並非被告
      丁○○，則告訴人豈有在毫無理由、毫無戒心之下隨被告丁○○駕車離去，而
      陷自己於極不利之處境，更遑論與被告丁○○等人折騰長達約四小時之理？足
      堪認被告丁○○等有強押告訴人之情事，益證告訴人所供非虛，應堪採信。
（四）按測謊之鑑定，係就受測人對相關事項之詢答，對應其神經、呼吸、心跳等反
      應而判斷，其鑑驗結果有時亦因受測人之生理、心理因素而受影響，該鑑驗結
      果可為審判之參考，得為補強證據，固非為判斷之唯一絕對之依據，鑑驗結果
      是否可採，仍應由法院斟酌取捨。而測謊結果之信憑性常因主客觀因素之不同
      而異其結論，而前述測謊結果，於法僅供認定事實之參考，法院於認定事實時
      仍應本於自由心證之原則，就卷內之各項證據，依證據法則詳予推求，固非得
      一概以測謊之結果為斷。惟按「測謊鑑定，倘鑑定人具備專業之知識技能，復
      事先獲得受測人之同意，所測試之問題及其方法復具專業可靠性時，該測謊結
      果，如就否認犯罪有不實之情緒波動反應，雖不能採為有罪判決之唯一證據，
      但非無證據能力，仍得供裁判之佐證」（最高法院八十七年度台上字第三九二
      號判決意旨參照）。查本件被告丁○○究是否為本件妨害自由犯行既有爭執，
      本院經被告丁○○、丙○○同意送法務部調查局測謊，被告丁○○、丙○○經
      送測謊後，測謊結果：「一、丁○○稱：（一）、丙○○未委託其向乙○○討
      債。（二）、案發時其未押乙○○上車。上述問題經測試呈情緒波動之反應，
      研判有說謊。二、丙○○稱：其未委託丁○○向乙○○討債。上述問題經測試
      無法獲致有效反應，不能研判有無說謊。」，有法務部調查局九十二年四月十
      五日調科南字第０９２６２３６０６４０號測謊報告書在卷可資佐證（見本院
      卷第八二頁）。則本件被告丙○○經測謊後雖未能判定其就上開問題究有無說
      謊，惟本件既經被告丁○○同意測謊，係由具專業之法務部調查局人員為之測
      謊，其結果係被告丁○○有不實之情緒波動反應，揆之前開見解即得為補強證
      據，益足以證明公訴人所訴非虛。
（五）綜上所述，被告丁○○所辯顯與常情不符，無非事後卸責之詞，委無足採；且
      被告丁○○係於心智正常之狀態下，而妨害告訴人之行動自由，足見被告丁○○對此行為乃係有所認識，且有意使其發生，益證其主觀上對此有故意之犯意
      甚明。本件事證明確，其犯行洵堪認定。
二、按刑法第三百零二條之妨害自由罪，係妨害他人自由之概括的規定，故行為人具
    有一定目的，以非法方法剝奪人之行動自由者，除法律別有處罰較重之規定（例
    如略誘及擄人勒贖等罪），應適用各該規定處斷外，如以使人行無義務之事，或
    妨害人行使權利為目的，而其強暴脅迫復已達於剝奪人行動自由之程度，即祇成
    立本罪，不應再依同法第三百零四條論處。又按刑法第三百零二條之妨害自由罪
    ，原包括私禁及以其他非法方法剝奪人之行動自由而言，所謂非法方法，當包括
    強暴、脅迫等情事在內。如於妨害自由行為繼續中，加以恐嚇，自屬包含於妨害
    行動自由之同一意念之中。是縱被告上開所為，合於刑法第三百零四條強制罪及
    第三百零五條恐嚇危害安全之情形，仍應視為剝奪行動自由之部分行為，不另論
    罪，附此敘明（最高法院二十九年度上字第二三五九號、七十四年台上字第三四
    ○四號判例意旨參照）。查被告丁○○因告訴人乙○○積欠丙○○前夫一百二十
    五萬元之債務拒不返還，致心生不滿，而夥同姓名年籍不詳之成年男子二人，以
    強押人之強暴、脅迫之非法方法，剝奪告訴人之行動自由，是核其所為係犯刑法
    第三百零二條第一項之妨害自由罪。被告丁○○與姓名年籍不詳之成年男子二人
    就上開犯行間，有犯意之聯絡及行為之分擔，為共同正犯。被告丁○○妨害告訴
    人乙○○之地點雖有分別，惟妨害自由行為並未中斷，仍為包括的一個實施行為
    之繼續，祇應論以單純一罪。爰審酌被告前於八十二年間，因偽造有價證券罪等
    及殺人未遂罪等案件，分別經法院判處有期徒刑四年四月及五年六月確定，刑期
    自八十二年四月二日起算，於八十五年七月三十日縮短刑期假釋出監並交付保護
    管束，縮刑期滿日期為九十一年十一月五日，有臺灣高等法院被告全國前案紀錄
    表及臺灣嘉義地方法院檢察署刑案查註紀錄表在卷可稽，是其於假釋期間內仍不
    知檢點，反以告訴人積欠被告丙○○債務為由，動輒對他人動以私刑，剝奪告訴
    人之行動自由，為法治社會所不容，實應從重量刑，惟告訴人與被告丙○○間確
    有債務存在乙情，為告訴人自陳在卷，是告訴人拖延賴債，亦非無過，及告訴人
    前開行動自由受限制之過程中，並未受有任何傷害，及其犯罪動機、手段、目的
    、對告訴人造成之危害、犯後仍飾詞狡辯之態度、毫無悔意等一切情狀，量處如
    主文所示之刑，以示儆懲。
乙、無罪部分：
一、公訴意旨另以：被告丙○○因不滿告訴人乙○○仍未返還其積欠其前夫借款一百
    二十五萬元一事，竟與被告丁○○及姓名年籍不詳之成年男子二人共同基於剝奪
    他人行動自由之犯意聯絡，於上揭時、地，以前開控制乙○○行動之強暴、脅迫
    之非法方法剝奪乙○○之行動自由，因認被告丙○○亦共同涉犯刑法第三百零二
    條第一項之妨害自由罪嫌云云。
二、按犯罪事實應依證據認定之，無證據不得推定其犯罪事實；又不能證明被告犯罪
    者，應諭知無罪之判決，刑事訴訟法第一百五十四條、第三百零一條第一項分別
    定有明文。認定不利於被告之事實，須依積極證據，苟積極證據不足為不利於被
    告事實之認定時，即應為有利於被告之認定，更不必有何有利之證據。此之所謂
    證據，須確屬能為被告有罪之證明，而無瑕疵可指者，始足當之；再者，犯罪事
    實之認定，應憑證據，所謂證據，須適於為被告犯罪事實之證明者，始得採為斷
    罪資料，如未能發現相當證據，或證據不足以證明，自不能以推測或擬制之方法
    以為裁判基礎；又所謂認定犯罪事實所憑之證據，雖不以直接證據為限，間接證
    據亦包括在內，然而無論直接或間接證據，其為訴訟上之證明，須於通常一般人
    均不致有所懷疑，而得確信其為真實之程度，始得據之為有罪之認定，倘其證明
    尚未達到此一程度，而有合理懷疑存在時，即應為無罪之判決（最高法院二十九
    年上字第三一○五號、三十年上字第八一六號、四十年台上字第八六號、五十三
    年台上字第二七五○號、七十六年台上字第四九八六號判例參照）。次按告訴人
    之指訴係使被告受刑事訴追為主要目的，是其指訴是否與事實相合，仍須調查其
    他證據以資審認；又被害人之陳述如無瑕疵，且就其他方面調查又與事實相符，
    固足採為科刑之基礎，倘其陳述尚有瑕疵，則在未究明前，遽採為論罪科刑之根
    據，即難認為適法，此亦有最高法院五十三年台上字第一三○○號、六十一年台
    上字第三○九九號判例足資參照。綜合上開規定暨判例意旨可知，告訴人之指訴
    必須在無瑕疵，且復有其他積極適合之證據可證明其指訴與事實相符時始得採取
    ；倘無積極適合之證據可證明犯罪事實時，即使被告無法提出有利之證據，或被
    告之辯解為虛偽者，仍應認定被告並無告訴人所指訴之犯罪事實。
三、公訴人認被告丙○○涉有刑法第三百零二條第一項之妨害自由犯行，無非係以（
    一）右揭事實，業據告訴人乙○○於警訊及偵查時指述明確，復經證人甲○○到
    庭時證稱：當日十二時多許有三位不詳成年男子跟著告訴人尾隨進入其住處，其
    中一人是被告丁○○要求其交付所有權狀，並說如乙○○跑掉，則由其負責，但
    因所有權狀是共有，其乃拒絕交付以借錢，並說其媽不在家，乃約定隔日上午九
    時再至其住處拿所有權狀，同日下午六時多許，被告丁○○有打電話叫其如明天
    未拿到所有權狀就要找其，其在場聽後很害怕，但事後丁○○等三人並未依約至
    其住處拿所有權狀等語，復當場指認確為在庭之被告丁○○無誤，並有告訴人提
    出之本票、民事裁定、土地所有權狀影本及其自畫之現場圖各一紙、事後補拍照
    片四張在卷可稽。（二）又被告丁○○所申用之0000000000號手機分
    別於九十年十二月二十日十分多、二十三日九時三十一分多、九時三十五分多及
    同月二十四日、二十五日十時多、同月二十八日十時三十一多分數次撥通與被告
    丙○○所申用址位於其住處之０５0000000號電話及000000000
    0號手機以聯絡，有中華電信股份有限公司嘉義營運處傳真復函及所附之客戶基
    本資料查詢、通聯紀錄在卷可稽。（三）又訊之證人即被告丙○○之婆婆戊○○○到庭時亦證稱：其於去年曾口頭委託丁○○一次叫告訴人返還借款一百二十五
    萬元等語。（四）再參以被告丙○○為戊○○○之媳婦及丁○○為戊○○○之乾
    兒子等關係，設若被告丙○○確未教唆被告丁○○共同參與所為，被告丁○○豈
    會無故突然共同駕車至告訴人之住處附近強押不認識之告訴人上車載往他處，並
    前往甲○○之住處要求交付土地所有權以抵押擔保之可能？為其主要論據。訊據
    被告丙○○堅決否認有何妨害自由之犯行，並辯稱：伊並無委託被告丁○○叫告
    訴人返還上開借款；且上揭時、地伊人在送貨，途中有收到告訴人之電話說伊叫
    人強押他，伊覺得莫名奇妙，且縱使本件告訴人遭人強押乙情屬實，惟依告訴人
    之指述及卷內電話譯文，亦難證明伊就本件犯行有犯意之聯絡及行為之分擔；又
    伊之電話與被告丁○○間之通聯紀錄均係本案發生後所為之通聯，亦難為不利伊
    事實之認定；況僅憑伊係證人戊○○○之媳婦及被告丁○○係證人戊○○○之乾
    兒子等關係，即推論伊共同參與上開犯行，顯與經驗法則有違等語。
四、經查：
（一）告訴人乙○○確積欠被告丙○○之前夫一百二十五萬元之債務未清償乙情，除
      據告訴人所自承外，並有本票及本院八十四年度票字第一○六五號民事裁定影
      本各乙份在卷可徵（見警卷第一一、一二頁），則被告丙○○與告訴人間確有
      上開債務存在乙節，應堪認定。
（二）按共同正犯之意思聯絡，固並不限於事前有所謀議，即僅於行為當時有共同犯
      意之聯絡者，亦屬之，且其表示之方法，亦不以明示通謀為必要，即相互間有
      默示之合致，亦無不可。惟按共同正犯之成立，除共同實施犯罪行為者外，其
      須就他人之行為同負刑責者，以有意思聯絡為要件，若事前並未合謀，實施犯
      罪行為之際，又係出於行為者獨立之意思，即不負共同正犯之責，最高法院九
      十一年度台上字第三七五九號裁判意旨參照。本件被告丙○○於告訴人遭被告
      丁○○等人剝奪行動自由之過程，並未與被告丁○○等人同行乙情，業據告訴
  人陳明在卷，並經證人甲○○迭次於警訊、偵查中及本院審理時證述屬實（見
      本院卷第三九、一二六頁九十一年十一月六日訊問筆錄及九十二年十一月十二
      日審判筆錄），是被告丁○○等人為上開妨害自由犯行時，被告丙○○確不在
      場乙節，應可確定，則是否可以被告丁○○出面處理被告丙○○與告訴人間之
      債務，即謂被告丙○○與被告丁○○間就上開妨害自由之犯行有犯意之聯絡與
      行為之分擔而具共同正犯之關係，實非無疑？今查，不惟被告丙○○堅決否認
      涉有上開犯行，甚且否認委託被告丁○○處理上開債務，而被告丙○○於告訴
      人行動自由受控制時復未在場，業如上述，則被告丙○○辯稱其就上開犯行並
      不知情乙節，尚非全然無據。又告訴人之指述並無何積極證據證明被告丙○○
      確有參與上開犯行，而其所提出之本票、本院民事裁定影本亦僅證明其與被告
      丙○○間確有債務存在；證人甲○○之證述亦僅敘及被告丁○○與另二名姓名
      年籍不詳之成年男子至其住處欲取土地所有權狀以抵償告訴人所積欠之債務；
      且被告丁○○所持用之（０９３７）３５２５８２號之門號，與被告丙○○所
      申設之（０５）0000000、（０９３３）２７８０９３號之門號於本件
      案發後之九十年十二月二十日上午十時二十一分許、同月二十三日上午九時三
      十一分許、上午九時三十五分許、同月二十五日上午十時十八分許、下午三時
      五十分許、同月二十八日上午十時三十一分許，確有通話之紀錄，亦如前述，
      然上開紀錄亦無法據以斷定被告丙○○應為上開妨害自由之犯行負責，更遑論
      上開通聯之內容與本件有無關係及上開通聯紀錄是否確為被告二人所通話抑或
      係被告丁○○與證人戊○○○通話？再被告二人雖分別係證人戊○○○之媳婦
      及乾兒子，亦無法以證人戊○○○到庭證稱係伊委請被告丁○○向告訴人催討
      債務等語（見偵查卷第五七頁背面），即斷定被告丙○○亦有委託被告丁○○
      處理前開債務之舉，凡此種種，或係公訴人之推論，或係告訴人之憶測，惟均
      難執此作為論斷被告丙○○涉有上開犯行之積極證據，是公訴人指被告丙○○
      共同涉犯妨害自由罪，即失所據。
（三）另告訴人提出其與被告丙○○於九十年十二月二十日上午九時二十分許之電話
      通話譯文（見偵查卷第一○、一一頁），業經本院當庭勘驗內容確與錄音帶內
      容相符（見本院卷第四八頁九十一年十一月六日訊問筆錄），就此被告丙○○
      雖當庭否認錄音帶內之聲音為其所有（見本院卷第四九頁），惟上開錄音帶內
      疑似被告丙○○之聲音，經送請法務部調查局鑑定結果，與被告丙○○本人聲
      音音質相同乙情，有九十二年八月十八日調科參字第０９２００２７８５１０
      號鑑定通知書附卷可參（見本院卷第九五頁），足見該通話譯文確係被告丙○○與告訴人間之對話乙情，應屬明確，是被告丙○○上開辯解尚難採信；但縱
      觀該譯文內容全文可知充其量僅能證明被告丙○○確有委託被告丁○○，或確
      知悉被告丁○○為其處理上開債務，然尚難據此即謂被告丙○○就告訴人之身
      體自由受剝奪於事前知悉而有犯意之聯絡及行為之分擔，是該譯文亦難作為不
      利於被告丙○○事實之認定。況縱使被告丙○○委託被告丁○○處理上開債務
      乙情為真，即謂被告丙○○應以妨害自由罪相繩，似嫌速斷而有可議；且處理
      債務之方式甚夥，非必然以剝奪他人行動自由之方式為之，準此，告訴人所提
      出之上開事證，僅足證明其確遭被告丁○○等人強押上車，然該結果與被告丙○○是否應為此負責究屬二事，是本院認若無積極證據證明被告丙○○於委託
      被告丁○○處理上開債務之初，即有共同妨害告訴人身體自由之犯意聯絡，實
      難認被告丙○○應負該罪責，況若僅憑告訴人行動自由受被告丁○○等人控制
      ，即遽認被告丙○○亦有參與，則於推理上，似不免有稍嫌薄弱之憾。綜上，
      本院認公訴人所提出之上開證據，顯不足以說服法院，使裁判官確信被告犯罪
      事實之存在，則公訴人指稱被告丙○○亦係共同正犯云云，尚乏其據。
（四）至本院經被告丙○○同意送法務部調查局測謊，被告丙○○經送測謊後，測謊
      結果：「二、丙○○稱：其未委託丁○○向乙○○討債。上述問題經測試無法
      獲致有效反應，不能研判有無說謊。」乙情，有法務部調查局九十二年四月十
      五日調科南字第０９２６２３６０６４０號測謊報告書在卷可資佐證（見本院
      卷第八二頁），業如前述，則本件被告丙○○經測謊後既未能判定其就上開問
      題究有無說謊，自難依該測謊結果而為不利於其事實之認定，附此敘明。
五、綜據上述，告訴人所提之證據，其為訴訟上之證明，尚未達於一般人均不致有所
    懷疑而得確信為真實之程度，又欠缺補強證據，無法證明與事實相符；且被告丙○○於告訴人遭被告丁○○等人剝奪行動自由之初，既未與被告丁○○等人同行
    ，而被告丙○○係於案發後始得知告訴人遭人強押逼債，是告訴人之身體自由受
    被告丁○○等人拘束時，被告丙○○既不在現場，實難以告訴人之身體自由受控
    制之結果，即擅論被告丙○○有參與剝奪告訴人之行動自由；雖被告丙○○亦不
    滿告訴人未積極償還債務之態度，然亦無其他具體證據，斷不能執此即認其自始
    與被告丁○○等人有妨害自由之犯意聯絡，是根據「罪證有疑，利於被告」之證
    據法則，即不得遽為不利被告丙○○之認定。是本件並無直接證據證明被告丙○○確有公訴人所指之上開犯行，雖認定犯罪事實所憑之證據，不以直接證據為限
    ，惟本院綜合卷附之其他間接證據，無從本於推理之作用，認定被告丙○○確有
    上開犯行。此外，復查無其他積極證據足資證明被告丙○○確有公訴意旨所指妨
    害自由之犯行，揆諸首開說明，應認被告丙○○被訴部分之犯罪不能證明，自應
    為無罪之諭知。
據上論結，應依刑事訴訟法第二百九十九條第一項前段、第三百零一條第一項，刑法
第二十八條、第三百零二條第一項，罰金罰鍰提高標準條例第一條前段，判決如主文
。
本案經檢察官朱介斌到庭執行職務。
中      華      民  國    九十二    年     十一     月    二十一    日
                                臺灣嘉義地方法院刑事第五庭
                                  審判長法  官  黃  國  益
                                        法  官  李  文  輝
                                        法  官  黃  仁  勇
右正本證明與原本無異。
如不服本判決，應於判決送達後十日內向本院提出上訴狀( 應附繕本 )。告訴人或被
害人如對於本判決不服者，應具備理由請求檢察官上訴，其上訴期間之計算係以檢察
官收受判決正本之日期為準。
中      華      民      國    九十二    年     十一     月    二十一    日
附錄本案論罪科刑法條全文：              書記書  呂  權  芳
刑法第三百零二條第一項：
私行拘禁或以其他非法方法，剝奪人之行動自由者，處五年以下有期徒刑、拘役或三
百元以下罰金。


司法院資訊處製作；財團法人民間司法改革基金會備份。
